臺灣臺中地方法院刑事判決
110年度訴字第1542號
公  訴  人  臺灣臺中地方檢察署檢察官
被      告  郭佑成


上列被告因詐欺案件，經檢察官提起公訴（110年度偵字第23072
號），被告就被訴之事實為有罪陳述，經告知被告簡式審判程序
之旨，並聽取當事人意見後，本院裁定進行簡式審判程序，判決
如下：
    主  文
郭佑成犯以網際網路對公眾散布而犯詐欺取財罪，處有期徒刑壹
年壹月。未扣案之犯罪所得新臺幣肆仟伍佰元沒收，於全部或一
部不能沒收或不宜執行沒收時，追徵其價額。
    事  實
一、郭佑成並無出售iPad第6代平板電腦（下稱iPad6電腦）之真
    意，竟意圖為自己不法之所有，基於以網際網路對公眾散布
    而犯詐欺取財之犯意，於民國110年2月4日某時，透過網際
    網路連線至社群網站Facebook（下稱Facebook）上不特定人
    或多數人得共見共聞之「二手智慧型手機，平板交流」社團
    後，以其Facebook暱稱「徐薇韓」帳號偽充賣家，虛偽刊登
    欲以新臺幣（下同）5000元之價格出售iPad6電腦1臺之廣告
    （下稱本案廣告）。嗣鄭賀妮於同年3月30日15時許瀏覽該
    廣告後陷於錯誤，而以Facebook之通訊軟體Messenger（下
    稱Messenger）與郭佑成聯絡並約定以4500元向郭佑成購買i
    Pad6電腦1臺，遂於同日19時28分許以網路銀行匯款4500元
    至郭佑成之母陳佳惠（不知情）所申辦之中華郵政股份有限
    公司（下稱中華郵政）帳號0000000-0000000號帳戶（下稱
    本案帳戶）。其後鄭賀妮請郭佑成提示寄貨單，郭佑成再三
    佯稱即將向鄭賀妮寄出iPad6電腦等語以為搪塞，實際上終
    未寄出，鄭賀妮始察覺受騙而報警處理，經警循線查悉上情
    。
二、案經鄭賀妮訴由臺南市政府警察局第三分局報請臺灣臺中地
    方檢察署（下稱臺中地檢署）檢察官偵查起訴。
    理  由
一、認定犯罪事實所憑之證據及理由：
    上開犯罪事實，業據被告郭佑成於準備程序、審理程序中均
    坦承不諱（見110年度訴字第1542號卷第107、115頁），且
    經證人即告訴人鄭賀妮、證人陳佳惠於警詢中證述明確（見
    110年度偵字第23072號卷［下稱偵卷］第17、18、20、21頁）
    ，復有中華郵政臺南郵局110年4 月29日南營字第110180030
    2號函暨所附本案帳戶基本資料及交易明細、本案廣告截圖
    、告訴人與「徐薇韓」間Messenger對話紀錄、告訴人報案
    相關資料（內政部警政署反詐騙諮詢專線紀錄表、高雄市政
    府警察局三民第一分局十全路派出所受理詐騙帳戶通報警示
    簡便格式表、受（處）理案件證明單、受理各類案件紀錄表
    、金融機構聯防機制通報單）、臺中地檢署與被告及告訴人
    間公務電話紀錄單（被告及告訴人均確認iPad6電腦未出貨
    、上開4500元亦未退款）、Facebook「徐薇韓」帳號頁面截
    圖在卷可佐（見偵卷第25至33、35、37、39、41、43、59、
    61、63至65頁），足認被告上開自白與事實相符。本案事證
    明確，被告犯行堪以認定，應依法論科。
二、論罪科刑：
（一）論罪：
    1.按刑法第339條之4第1項第3款之加重詐欺罪，係以對不特
      定多數之公眾散布詐欺訊息為要件。行為人若係基於詐欺
      不特定民眾之犯意，利用網際網路等傳播工具，刊登虛偽
      不實之廣告，以招徠民眾，遂行詐騙；縱行為人尚須對受
      廣告引誘而來之被害人，續行施用詐術，始能使之交付財
      物，仍係直接以網際網路等傳播工具向公眾散布詐欺訊息
      ，無礙成立加重詐欺罪。易言之，倘行為人有以上開傳播
      工具，對於不特定人或多數人散布不實訊息，以招徠民眾
      ，進而遂行詐欺行為，即已具備上開加重詐欺罪之構成要
      件（最高法院108年度台上字第1069號判決意旨參照）。
      查被告所犯上述詐欺取財犯行，係利用網際網路，在Face
      book上不特定人或多數人得共見共聞之「二手智慧型手機
      ，平板交流」社團，刊登出售iPad6電腦1臺之虛偽不實訊
      息，致告訴人瀏覽後陷於錯誤而與被告聯繫並匯款，此有
      本案廣告截圖、告訴人與「徐薇韓」間Messenger對話紀
      錄、Facebook「徐薇韓」帳號頁面截圖在卷可稽（見偵卷
      第29至33、63至65頁），足認被告所為與刑法第339條之4
      第1項第3款之加重詐欺構成要件相符。
    2.核被告所為，係犯刑法第339條之4第1項第3款之以網際網
      路對公眾散布而犯詐欺取財罪。
（二）量刑：
　　　爰審酌被告犯罪之動機、目的、手段，其行為所造成之損
      害，並考量被告犯後坦承犯行並表示知錯等語，惟未與告
      訴人成立和解，兼衡其未曾因案經論罪科刑之素行（見卷
      附臺灣高等法院被告前案紀錄表），於審理程序中自陳國
      中畢業之智識程度，現擔任派遣人員，多在工地工作，月
      收入4萬多元，與父、母、祖母同住，祖母有失憶症，由
      被告負擔祖母每月3萬多元之日間看護費用，家庭經濟狀
      況勉持等一切情狀，量處如主文所示之刑，以資懲儆。
三、沒收：
（一）按「犯罪所得，屬於犯罪行為人者，沒收之。」、「前二
      項之沒收，於全部或一部不能沒收或不宜執行沒收時，追
      徵其價額。」、「第一項及第二項之犯罪所得，包括違法
      行為所得、其變得之物或財產上利益及其孳息。」、「犯
      罪所得已實際合法發還被害人者，不予宣告沒收或追徵。
      」、「宣告前二條之沒收或追徵，有過苛之虞、欠缺刑法
      上之重要性、犯罪所得價值低微，或為維持受宣告人生活
      條件之必要者，得不宣告或酌減之。」，刑法第38條之1
      第1項前段、第3項、第4項、第5項、第38條之2第2項分別
      定有明文。
（二）被告詐得之4500元，為其犯罪所得，雖未扣案，然如宣告
      沒收，並無過苛之虞、欠缺刑法上之重要性、犯罪所得價
      值低微，或為維持被告生活條件必要等情形，自應依刑法
      第38條之1第1項前段、第3項規定宣告沒收，並諭知於全
      部或一部不能沒收或不宜執行沒收時，追徵其價額。
據上論斷，應依刑事訴訟法第273條之1第1項、第299條第1項前
段，刑法第339條之4第1項第3款、第38條之1第1項前段、第3項
，刑法施行法第1條之1第1項，判決如主文。
本案由檢察官陳振義提起公訴，經檢察官葉芳如到庭執行職務。
中　　華　　民　　國　　111 　年　　1 　　月　　13　　日
                  刑事第十七庭    法  官  吳欣哲
 以上正本證明與原本無異。
 如不服本判決應於收受判決後20日內向本院提出上訴書狀，並
 應敘述具體理由；其未敘述上訴理由者，應於上訴期間屆滿後2
 0日內向本院補提理由書（均須按他造當事人之人數附繕本）「
 切勿逕送上級法院」。
 告訴人或被害人如不服判決，應備理由具狀向檢察官請求上訴
 ，上訴期間之計算，以檢察官收受判決正本之日起算。     
                                  書記官  張珮琦
中　　華　　民　　國　　111 　年　　1 　　月　　13　　日
附錄本案論罪科刑法條全文：
中華民國刑法第339條之4
犯第三百三十九條詐欺罪而有下列情形之一者，處一年以上七年
以下有期徒刑，得併科一百萬元以下罰金：
一、冒用政府機關或公務員名義犯之。
二、三人以上共同犯之。
三、以廣播電視、電子通訊、網際網路或其他媒體等傳播工具，
     對公眾散布而犯之。
前項之未遂犯罰之。